【裁判字號】    92,金訴,14
【裁判日期】    920623
【裁判案由】    洗錢防制法等
【裁判全文】
臺灣板橋地方法院刑事判決                          九十二年度金訴字第一四號
    公  訴  人  臺灣板橋地方法院檢察署檢察官
    被      告  甲○○
右列被告因洗錢防制法案件，經檢察官提起公訴（九十二年度偵字第二四六三號），
本院判決如左：
    主  文
甲○○共同洗錢，處有期徒刑肆月，如易科罰金，以參佰元折算壹日。緩刑參年。所
得財物新臺幣柒仟元沒收，如全部或一部不能沒收時，追徵其價額或以其財產抵償之
。
    事  實
一、甲○○因缺錢花用，於民國九十一年五月中旬，自中國時報分類廣告得知有人租
    借金融機關帳戶，其能預見提供自己帳戶、金融卡供他人使用，足以掩飾他人重
    大犯罪所得之財物，竟與一不詳姓名、年約三十餘歲之成年男子基於犯意之聯絡
    ，在永和市○○路智光商職附近以新台幣（下同）七千元之價格，將自己所有之
    中和市宜安郵局（帳號：00000000000000）、第一商業銀行中和
    分行（帳號：00000000000）、彰化銀行南勢角分行（帳號：000
    000000000）、華南商業銀行永和分行（帳號：0000000000
    00）之存摺、提款卡、印章，提供予前開不詳姓名之成年男子，以前開帳戶供
    作為掩飾他人重大犯罪所得財物之用。嗣該不詳姓名男子，於九十一年五月二十
    九日，自稱係港澳香格里拉旅遊公司寄發中獎通知給乙○○及不特定人內容謂已
    中獎一百萬元，惟乙○○並未加以理會，嗣於同年六月二十六日十七時許，又有
    自稱專員楊正富之人打電話稱要領獎金須繳交會費五萬元使乙○○誤以為中獎，
    乙○○乃陷於錯誤於同年月二十七日十一時十分從台南市第三信用合作社將五萬
    元匯至甲○○前開中和市宜安郵局帳戶內，嗣甲○○於九十一年八月二十八日晚
    六時二十分許，在中和市○○路三十號宜安郵局，欲將其前開宜安郵局帳戶結清
    ，而為警查獲。
二、案經台北縣政府警察局中和分局報請臺灣板橋地方法院檢察署檢察官偵查起訴。
    理  由
一、訊據被告甲○○固坦承於前揭時、地將其原有之金融機構帳戶之存摺簿、印章、
    提款卡，交付予在報紙上刊登廣告之某不詳姓名年籍之成年男子，供其作為存、
    提款及匯款使用，並因而獲取報酬七千元等情不諱，惟辯稱：該男子稱係八大行
    業要用，伊不知道係騙錢，被害人乙○○所會之五萬元並非伊提領的，九十一年
    十二月以後帳戶內之交易明細並非伊交易的云云。經查，
    (1)被害人乙○○於九十一年五月二十九日，被自稱係港澳香格里拉旅遊公司寄發
      中獎通知謂已中獎一百萬元，乙○○當時雖未加以理會，嗣後於同年六月二十
      六日十七時左右，由自稱專員楊正富之人打電話稱要領獎金須繳交會費五萬元
      使乙○○誤以為中獎而陷於錯誤，即依前開指示，於同年月二十七日十一時十
      分從台南市第三信用合作社將五萬元匯至甲○○前開郵局帳戶內，業據被害人
      乙○○於警詢時指訴綦詳（見偵查卷卷第年六月二十八日訊問筆錄），並有臺
      南市第三信用合作社匯款申請書執據聯（附於偵查卷第七頁）在卷可憑，而該
      五萬元匯款，當日隨即被提領一空等情，此有中和宜安郵局九十一年七月二十
      四日郵政存簿儲金每日活動戶存提詳情表（附於偵查卷第九頁）在卷可按，復
      有被告所有之第一商業銀行中和分行（帳號：00000000000）、彰
      化銀行南勢角分行（帳號：000000000000）、華南商業銀行永和
      分行（帳號：000000000000）之開戶資料及九十一年五月一日起
      知交易明細表等資料在卷可稽。綜上，足認被害人乙○○係遭該某不詳姓名之
      男子及其他不詳姓名之人組成之常業詐欺集團詐騙，該匯款五萬元係常業詐欺
      之犯罪所得之物，而被告前開郵局及銀行帳戶則係掩飾常業詐欺犯罪所得之帳
      戶甚為明確。
    (2)按金融帳戶為個人理財之工具，而申請開設金融帳戶並無任何特殊之限制，一
      般民眾皆可以存入最低開戶金額之方式申請之，且一個人可以在不同之金融機
      構申請多數之存款帳戶使用，此乃眾所週知之事實，則依一般人之社會生活經
      驗，苟見陌生人不以自己名義申請開戶，反而以刊登廣告之方式向不特定人借
      得他人之金融機構帳戶供己使用，衡情應對於該帳戶之是否合法使用乙節當有
      合理之懷疑。而被告供承並不知悉該年籍不詳成年男子之真實姓名、住居所等
      相關年籍及聯絡資料，且該成年男子透過刊登廣告、提供金錢之方式，使被告
      提供上開帳戶予以使用，此顯有違常情，復參以被告自承將上開帳戶提供予該
      名男子，獲取七千元之利益。由此可知，被告於提供上開帳戶之存摺簿、印鑑
      章、提款卡給該姓名年籍均不詳之成年男子使用前，應足以預見該男子或其他
      不詳姓名之人可能將其所提供之帳戶用於掩飾因犯罪所匯入之款項，而不違反
      其本意，是以被告有提供上開帳戶用以洗錢之不確定故意甚為灼然，被告前開
      辯解，顯不足採。綜上所述，本件事證明確，被告犯行，堪以認定。
二、查被告將其在金融機構之帳戶，連同存摺及金融卡、印章提供予某不詳姓名之成
    年男子，供該常業詐欺集團將詐騙取得被害人支付之款項過帳之用。而常業詐欺
    罪，依洗錢防制法第三條第一項第五款之規定，係屬該法所稱之重大犯罪，被告
    提供帳戶供該集團匯款轉帳並提款，足以掩飾該集團因常業詐欺重大犯罪所得之
    財物，核被告所為，係犯洗錢防制法第九條第一項之洗錢罪。被告與該某不詳姓
    名男子間，有犯意之聯絡與行為之分擔，為共同正犯。另公訴意旨雖未論及被告
    提供前開第一商業銀行中和分行、彰化銀行南勢角分行、華南商業銀行永和分行
    帳戶供洗錢部分之犯行，惟該部分與本案屬同一案件，惟此部分既與起訴部分有
    實質一罪關係，為起訴效力所及，本院自得一併審究，附此說明。爰審酌被告為
    貪圖私利而提供帳戶供人洗錢，助長他人犯罪，危害財產安全及社會穩定，應予
    非難，其犯罪之動機、目的、手段、所生損害、及犯罪後態度等一切情狀，量處
    如主文所示之刑，並諭知易科罰金之折算標準，以示懲儆。末查被告前未曾受有
    期徒刑以上刑之宣告，有臺灣高等法院被告全國前案紀錄表各一件在卷可憑，其
    因一時誤念致罹刑章，犯後已有悔意，歷此偵審程序及科刑判決之教訓後，當知
    所警惕，而無再犯之虞，本院認所宣告之刑，以暫不執行為適當，爰併宣告緩刑
    三年，以啟自新。
三、被告提供前開帳戶洗錢，取得七千元之報酬，此業據被告供明在卷，應依洗錢防
    制法第十二條第一項規定宣告沒收之，如全部或一部不能沒收時，追徵其價額或
    以其財產抵償之。
四、另公訴意旨略以：被告前揭洗錢犯行亦犯涉常業詐欺罪之幫助犯云云。惟按幫助
    犯除須對於其實施之幫助行為予以認識外，尚須對正犯之犯行有構成要件故意之
    存在，始克相當。然本件被告提供帳戶存摺、提款卡等供某不詳姓名之成年男子
    及其他不詳姓名之人等犯罪集團使用時，依該活期儲蓄存款帳戶係供作存提款及
    匯款之使用特性，被告僅可能預見上開帳戶係供作他人掩飾隱匿犯罪所得款項之
    用，已如前述，實無法認識渠等人實施常業詐欺犯罪之態樣及內容為何，無從就
    該正犯所為之常業詐欺構成要件行為予以認識，自不能以常業詐欺罪之幫助犯相
    繩。此外，復查無其他積極證據證明被告有何常業詐欺幫助犯之犯行，不能證明
    被告有此部分犯罪，本應諭知被告無罪之判決，惟公訴意旨認此部分與被告前開
    論罪科刑部分，有想像競合犯裁判上一罪之關係，爰不另為無罪之諭知，附此敘
    明。
據上論斷，應依刑事訴訟法第二百九十九條第一項前段，洗錢防制法第九條第一項、
第十二條第一項，刑法第十一條前段、第二十八條、第四十一條第一項前段、第七十
四條第一款，罰金罰鍰提高標準條例第二條，判決如主文。
本案經檢察官王正皓到庭執行職務。
中      華      民      國    九十二    年      六      月    二十三    日
                                  臺灣板橋地方法院刑事第四庭
                                      法  官  陳明珠
右正本證明與原本無異
如不服本判決應於送達後十日內向本院提出上訴狀。
                                      書記官  陳慧儷
中      華      民      國    九十二    年      六      月    二十三    日
附錄本案論罪科刑法條全文：
洗錢防制法第九條
  洗錢者，處五年以下有期徒刑，得併科新臺幣三百萬元以下罰金。
  以犯前項之罪為常業者，處一年以上七年以下有期徒刑，併科新台幣一百萬元以上
  一千萬元以下罰金。
  法人之代表人、法人或自然人之代理人、受雇人或其他從業人員，因執行業務犯前
  二項之罪者，除處罰行為人外，對該法人或自然人並科以各該項所定之罰金。但法
  人之代表人或自然人對於犯罪之發生，已盡力為防止行為者，不在此限。
  犯前三項之罪，於犯罪後六個月內自首者，免除其刑；逾六個月者，減輕或免除其
  刑；在偵查或審判中自白者，減輕其刑。


司法院資訊處製作；財團法人民間司法改革基金會備份。
